【裁判字號】    92,小上,30
【裁判日期】    921020
【裁判案由】    清償債務
【裁判全文】
臺灣新竹地方法院民事裁定  九十二年度小上字第三○號
    上  訴  人  乙  ○
    被  上訴人  甲○○
右當事人間請求損害賠償事件，上訴人對於中華民國九十二年七月三十一日本院新竹
簡易庭九十二年度竹北小字第一九四號第一審小額民事判決提起上訴，本院裁定如左
：
    主    文
上訴駁回。
第二審訴訟費用新台幣壹仟伍佰元由上訴人負擔。
    理    由
一、按對於小額程序第一審裁判之上訴或抗告，非以其違背法令為理由，不得為之，
    民事訴訟法第四百三十六條之二十四第二項定有明文。復按上訴不合程式者，第
    二審法院應以裁定駁回之，民事訴訟法第四百四十四條第一項亦有明定，此項規
    定依同法第四百三十六條之三十二第二項之規定，於小額事件之上訴程序準用之
    。又所謂「判決違背法令」，依同法第四百三十六條之三十二第二項準用同法第
    四百六十八條、第四百六十九條第一款至第五款之規定，乃指「判決不適用法規
    或適用不當」或「判決有同法第四百六十九條第一款至第五款情形之一」者而言
    ，並不包括同法第四百六十九條第六款「判決不備理由或理由矛盾」之情形在內
    （此觀民事訴訟法第四百三十六條之三十二第二項僅有準用同法第四百六十八條
    、第四百六十九條第一款至第五款之規定，並無準用同法第四百六十九條第六款
    之規定即明）。再依同法第四百三十六條之二十五之規定，上訴狀內應記載上訴
    理由，表明下列各款事項：（一）原判決所違背之法令及其具體內容；（二）依
    訴訟資料可認為原判決有違背法令之具體事實。故提起小額程序第二審上訴，倘
    以原判決有不適用法規或適用法規不當為其上訴理由，其上訴狀或理由書應有具
    體之指摘，並揭示該法規之條項或其內容，若係成文法以外之法則，應揭示該法
    則之旨趣，倘為司法院解釋或本院之判例，則應揭示該判解之字號或其內容；倘
    以原判決有同法第四百六十九條所列第一款至第五款情形之一（亦即：判決法院
    之組織不合法、依法律或裁判應迴避之推事參與裁判、法院於權限之有無辨別不
    當或違背專屬管轄之規定、當事人於訴訟未經合法代理、違背言詞辯論公開之規
    定）者，為其上訴理由，則其上訴狀或理由書，應揭示合於該款之事實；上訴狀
    或理由書如未依此項方法表明，即難認為已對第一審判決之違背法令有具體指摘
    ，其上訴自難認為合法（最高法院七十一年台上字第三一四號判例參照）。
二、本件上訴人對原審小額訴訟之第一審判決提起上訴，核其上訴理由狀所載，係以
    ：被上訴人系爭執行事件，其執行標的包括不動產及二部怪手，而不動產之價格
    遠高於被上訴人主張之債權，是上訴人若是單純代訴外人鄭文鈿給付新台幣（下
    同）七萬五千元並無任何實益，故依常情而言，上訴人願意給付七萬五千元，應
    與系爭二部怪手屬何人所有有關係，否則被上訴人亦不必於上訴人給付七萬五千
    元後，撤銷系爭二部怪手之查封；而被上訴人嗣後既一再向本院執行處表示繼續
    系爭二部怪手之執行，應亦可推定被上訴人同意與上訴人解除所謂代償之約定等
    語，為本件上訴理由提起上訴。惟查：
（一）上訴人之前揭上訴意旨其並未具體表明原審判決究有何「不適用法規」、「適
      用法規不當」或「有民事訴訟法第四百六十九條第一款至第五款」之情形，難
      謂上訴人對於原審判決之如何違背法令，已有具體之指摘。且上訴人上訴否認
      有給付被上訴人七萬五千元之義務乙節，業經原審認定：「被告（即上訴人）
      抗辯其事後認為查封之動產原屬其所有，而認為毋須代償云云。然兩造之代償
      約定並未以查封動產是否屬被告為條件，故被告既與原告（指被上訴人）為代
      償之約定，自應遵守該約定，履行代償之責任，被告上開抗辯並非有理。」等
      語甚明，尚無違背法令之情；況原審認定兩造間曾達成由上訴人代替訴外人鄭
      文鈿清償七萬五千元之債務乙節，要屬原審取捨證據、認定事實之職權行使，
      上訴人既未具體指摘原審認定前揭事實，有何違法之處，自難認有何「不適用
      法規」、「適用法規不當」或「有民事訴訟法第四百六十九條第一款至第五款
      」之情形。
（二）至上訴意旨以：被上訴人嗣後既一再向本院執行處表示繼續系爭二部怪手之執
      行，應亦可推定被上訴人同意與上訴人解除所謂代償之約定云云。然按小額訴
      訟程序，當事人於第二審程序不得提出新攻擊或防禦方法。但因原法院違背法
      令致未能提出者，不在此限，民事訴訟法第四百三十六條之二八定有明文。查
      上訴人於原審迄辯論終結時止，均未曾主張兩造有解除代償契約之情，上訴人
      復未具體說明其未能於原審提出係因原審違背法令所致，揆諸前揭說明，上訴
      人於第二審始提出前揭新攻擊方法，尚難准許，併予敘明。
（三）綜上所述，上訴人提起本件上訴，其上訴狀內所載上訴理由，既未具體表明原
      審判決究有何「不適用法規」、「適用法規不當」或民事訴訟法第四百六十九
      條第一款至第五款之情形，顯難認對於原審判決之如何違背法令已有具體之指
      摘，則依據首開說明，自應認其上訴為不合法，應予裁定駁回。
三、本件上訴人支出之第二審訴訟費用，詳依後附計算書確定為如主文第二項所示金
    額，應由上訴人負擔，附此敘明。
四、結論：本件上訴為不合法，依民事訴訟法第四百三十六條之三十二第一項、第二
    項、第四百四十四條第一項、第四百三十六條之十九第一項、第九十五條、第七
    十八條，裁定如主文。
中      華      民      國    九十二    年      十      月      二十    日
                                  臺灣新竹地方法院民事第一庭
~B審判長法官  蔡孟芳
~B      法官  王佳惠
~B      法官  鄭子俊
右為正本係照原本作成。
本裁定不得抗告。
~B法院書記官  林美足
中      華      民      國    九十二    年      十      月      二十    日
~F0
~T40
┌──────────────────────────────────────┐
│計算書：                                                                    │
├────────┬────────────┬────────────────┤
│項        目    │    金  額（新台幣）    │  備                  註        │
├────────┼────────────┼────────────────┤
│第二審上訴裁判費│              壹仟伍佰元│上訴人繳納。                    │
├────────┼────────────┼────────────────┤
│合            計│              壹仟伍佰元│                                │
└────────┴────────────┴────────────────┘


司法院資訊處製作；財團法人民間司法改革基金會備份。
